臺灣高等法院民事判決　　　　　　　　 95年度重上字第4號
上　訴　人　甲○○
訴訟代理人　黃陽壽律師
複　代理人　洪文浚律師
上　訴　人　文華大飯店股份有限公司
法定代理人　乙○○○
訴訟代理人　宋忠興律師
　　　　　　李新興律師
上　列 1人
複　代理人　史　馨律師
上列當事人間返還借款等事件，兩造對於中華民國94年9 月29日
臺灣臺北地方法院93年度重訴字第656 號第一審判決各自提起上
訴，經本院於96年1月9日言詞辯論終結，判決如下：
    主      文
原判決關於駁回上訴人甲○○下開第二項之訴及該部分假執行之
聲請，暨訴訟費用之裁判，均駁回。
上開廢棄部分，上訴人文華飯店股份有限公司應再給付上訴人甲
○○新台幣伍仟捌佰伍拾萬元自民國八十一年十月二十日起至民
國八十一年四月二十九日止按每萬元每日新台幣貳元計算之違約
金。
上訴人甲○○其餘上訴及其假執行之聲請均駁回。
上訴人文華大飯店股份有限公司上訴駁回。
第一審（除確定部分外）關於命上訴人甲○○負擔訴訟費用部分
，及第二審訴訟費用關於上訴人甲○○上訴部分，由上訴人文華
大飯店股份有限公司負擔百分之九十，餘由上訴人甲○○負擔。
第二審訴訟費用關於上訴人文華大飯店股份有限公司上訴部分，
由上訴人文華大飯店股份有限公司負擔。
本判決第二項所命上訴人文華大飯店股份有限公司應給付部分，
於上訴人甲○○以新台幣捌拾陸萬肆仟捌佰壹拾元為上訴人文華
大飯店股份有限公司供擔保後，得假執行；但上訴人文華大飯店
股份有限公司如以新台幣貳佰伍拾玖萬肆仟肆佰拾元為上訴人
甲○○預供擔保，得免為假執行。
    事實及理由
壹、程序方面：
一、按當事人不得提出新攻擊或防禦方法，但對於在第一審已提
    出之攻擊或防禦方法為補充者，不在此限，此觀民事訴訟法
    第447條第1項第3款規定自明。查上訴人甲○○ ( 下稱甲○
    ○)於原審時即起訴主張上訴人文華大飯店股份有限公司 (
    下稱文華公司)之前任總經理沈鈺烽於民國 (下同)81 年7月
    19日代表文華公司出具借款證向伊借款新臺幣 (下同)60,00
    0,000元，約定利息為年息5%，清償期為82年1月13日，逾期
    清償按每萬元每日20元計算違約金，文華公司並將其所有坐
    落臺北市○○區○○段5 小段290地號土地及其上同小段303
    建號建物設定最高限額72,000,000元之抵押權予伊，存續期
    間自81年7月14日起至82年1月13日，同時簽發文華公司、訴
    外人沈鈺烽為共同發票人，面額分別為30,000,000元、20,0
    00,000元、10,000,000元之本票予伊收執。詎上開借款清償
    期屆至後，文華公司並未依約清償，爰依消費借貸之法律關
    係提起本件訴訟等語。嗣上訴本院後主張伊事後雖將前揭面
    額20,000,000元、10,000,000元之本票分別轉讓予訴外人宋
    賢、任適行，然此並不影響伊得依消費借貸之法律關係所提
    之本件訴訟，惟為免本院仍有一債兩要之疑慮，訴外人宋賢
    、任適行業將其等所持有之本票讓與伊，此有債權讓與約定
    書可憑，就此伊爰以95年11月27日提出之民事補充辯論意旨
    (二)狀繕本之送達，做為債權讓與之通知，則伊所提之本件請
    求，即應予准許等語，核屬就其原審攻擊防禦方法之補充，
    依上開規定，應予准許。
二、按在第二審為訴之變更或追加，非經他造同意不得為之，但
    擴張或減縮應受判決事項之聲明者，不在此限，民事訴訟法
    第446條第1項、第255條第1項第3款定有明文 。經查甲○○
    於上訴本院時聲明：(一)原判決關於駁回伊後開第二項請求部
    分之裁判廢棄。(二)前開廢棄部分，文華公司應再給付伊1,50
    0,000元，及60,000,000元自81年10月20日起至88年4月29日
    止按每萬元每日20元計算之違約金 ，及自88年4月30日起至
    清償日止按每萬元每日18元計算之違約金。(二)願供擔保，請
    准宣告假執行。(四)文華公司之上訴駁回。嗣於本院言詞辯論
    時又聲明：(一)原判決關於駁回伊後開請求部分廢棄。(二)前開
    廢棄部分，文華公司應再給付伊1,500,000元及自88年4月30
    日起至清償日止按年息5%計算之利息，暨自81年10月20日起
    至清償日止按每萬元每日20元計算之違約金，又自88年4 月
    30日起至清償日止按每萬元每日18元計算之違約金。(三)願供
    擔保請准宣告假執行。(四)文華公司之上訴駁回。核屬民事訴
    訟第255 條第1項第3款規定之「擴張應受判決事項之聲明」
    亦應准許。
三、另文華公司於原審時即主張伊並未授權訴外人沈鈺烽向甲○
    ○借款，訴外人沈鈺烽持偽造之伊公司大小章向甲○○借款
    、設定不動產抵押權之行為，違反民法第554條第2項之規定
    ，應屬無效。訴外人沈鈺烽向甲○○辦理抵押及借款之行為
    ，係屬伊營業範圍外之行為，對伊亦不生效力。伊與甲○○
    實無消費借貸法律關係存在等情，嗣上訴本院後主張訴外人
    沈鈺烽未經伊書面授權，持偽造之公司大小章及董監事會議
    紀錄，與甲○○簽訂抵押權設定契約及辦理抵押權設定登記
    ，違反民法第554條第2項規定，應屬無效。設定抵押權之行
    為既屬無效，則同一法律行為之借款，亦當然無效。訴外人
    沈鈺烽辦理抵押借款之行為逾越伊章程所訂之權限，依公司
    法第31條第2項反面解釋 ，訴外人沈鈺烽無權為伊簽名及偽
    刻印章等語，核屬就其原審攻擊防禦方法之補充，依前開規
    定，亦應予准許。
貳、實體方面：
一、甲○○起訴主張：文華公司之前任總經理沈鈺烽於81年7 月
    19日代表文華公司出具借款證向伊借款60,000,000元，約定
    利息為年息5%，清償期為82年1月13日 ，逾期清償按每萬元
    每日20元計算違約金，文華公司並將其所有坐落臺北市○○
    區○○段5 小段290地號土地及其上同小段303建號建物設定
    最高限額72,000,000元之抵押權予伊，存續期間自81年7 月
    14日起至82年1月13日 ，同時簽發文華公司、訴外人沈鈺烽
    為共同發票人，面額分別為30,000,000元、20,000,000元、
    10,000,000元之本票予伊收執。詎上開借款清償期屆至後，
    文華公司並未依約清償，伊自得依消費借貸之法律關係提起
    本件訴訟。又伊事後雖將前揭面額20,000,000元、10,000,0
    00元之本票分別轉讓予訴外人宋賢、任適行，然此並不影響
    伊得依消費借貸之法律關係所提之本件訴訟，惟為免本院仍
    有一債兩要之疑慮，訴外人宋賢、任適行業將其等所持有之
    本票讓與伊，此有債權讓與約定書可憑，就此伊爰以95年11
    月27日提出之民事補充辯論意旨(二)狀繕本之送達，做為債權
    讓與之通知，則伊所提之本件請求，即應予准許等情，爰依
    民法第478條之規定 ，求為命文華公司應給付伊60,000,000
    元，及自81年10月20日起至清償日止，按年息5%計算之利息
    ，並按每萬元每日20元計算之違約金之判決。原審判決命文
    華公司應給付甲○○58,500,000元 ，及自88年4月30日起至
    清償日止，按年息5% 計算之利息，並按每萬元每日2元加付
    違約金；且依兩造之聲請，以供擔保為條件，為准、免假執
    行之宣告，而駁回甲○○其餘之訴。文華公司就其敗訴部分
    之全部聲明不服，提起上訴；甲○○除就其敗訴部分中1,50
    0,000元自88年10月20日起至88年4月29日止之法定遲延利息
    ，未據聲明不服而告確定外，其餘敗訴部分則均提起：(一)原
    判決關於駁回伊後開第二項請求部分之裁判廢棄。(二)前開廢
    棄部分，文華公司應再給付伊1,500,000元及自88年4月30日
    起至清償日止，按年息5%計算之利息，與58,500,000元自81
    年10月20日起至88年4 月29日止按每萬元每日20元計算之違
    約金，及自88年4 月30日起至清償日止按每萬元每日18元計
    算之違約金。(三)願供擔保，請准宣告假執行。(四)文華公司之
    上訴駁回。
二、文華公司則以：甲○○並未交付其所謂借款60,000,000元予
    訴外人沈鈺烽；縱認甲○○有交付該款項，亦屬訴外人沈鈺
    烽之個人行為，訴外人沈鈺烽並非伊總經理，無權代表伊為
    借款。又縱使訴外人沈鈺烽為伊總經理，訴外人沈鈺烽未經
    伊書面授權，持偽造之伊公司大小章及董監事會議紀錄，與
    甲○○簽訂抵押權設定契約及辦理抵押權設定登記，已違反
    民法第554條第2項規定，應屬無效，此業經最高法院91年度
    台上字第1551號民事判決確定在案。設定抵押權之行為既屬
    無效，則同一法律行為之借款，亦當然無效。且訴外人沈鈺
    烽於設定抵押契約書、借款證及其他支票客票上之簽名，係
    以代理訴外人乙○○○即伊負責人為伊簽章，並非以自己名
    義為伊簽章，與民法第103條所定「代理」、第553條所定「
    為商號簽名」及公司法第31條所定「為公司簽名」之意旨不
    符。訴外人沈鈺烽無權代理伊負責人乙○○○簽署抵押權設
    定契約書及借款證，對伊及伊負責人乙○○○均不生效力。
    甲○○持抵押權設定契約書及借款證，主張與伊間有借貸關
    係存在，自屬無據。另訴外人沈鈺烽所為之抵押借款行為，
    不屬伊營業範圍內之行為，且逾越伊章程所定之授權範圍，
    對伊亦不生效力。再者，兩造間關於抵押權之設定既因違反
    民法第554條第2項之規定而屬無效，該抵押權設定契約書上
    之伊公司大小章亦係屬偽造並經沒收，顯然該抵押權設定契
    約亦屬無效。該抵押權設定契約既屬無效，契約書上所載違
    約金、利息等約定自應同屬無效。縱認兩造間確有違約金約
    定，惟該「每萬元每日20元」之違約金約定，實屬過高，應
    予酌減。再者，甲○○所主張之60,000,000元借款債權與60
    ,000,000元之本票債權係屬同一債權，甲○○既已將其中面
    額20,000,000元、10,000,000元之本票分別轉讓予訴外人宋
    賢、任適行，則借款債權中之30,000,000元亦應隨同移轉予
    訴外人宋賢、任適行，甲○○請求伊返還該借款，顯為無理
    由。縱認訴外人宋賢、任適行再將前揭本票轉讓予甲○○，
    甲○○得依據該本票為請求，其請求權亦已罹於時效而消滅
    等語，資為抗辯，並於本院聲明：(一)甲○○之上訴駁回。(二)
    如受不利判決，願供擔保請准宣告免為假執行。(三)原判決不
    利於文華公司部分廢棄。(四)前開廢棄部分，甲○○在第一審
    之訴及假執行之聲請均駁回。
三、兩造不爭執之事實：
  (一)沈鈺烽為文華公司法定代理人乙○○○之兒子，於81年7 月
    19日時擔任文華公司總經理，曾以文華公司之名義出具借款
    證向甲○○借款60,000,000元，並將文華公司所有坐落臺北
    市○○區○○段5 小段290地號土地及其上同小段303建號建
    物設定最高限額72,000,000元之抵押權予甲○○，且簽發以
    文華公司、訴外人沈鈺烽為共同發票名義人，面額分別為30
    ,000,000元、20,000,000元、10,000,000元之本票予甲○○
    收執。訴外人沈鈺烽嗣後已死亡等事實，有借款證、抵押權
    設定契約書、他項權利證明書、本票及土地登記簿等件在卷
    可稽 (見原審卷(一)第7至12頁、第69至70頁、第93至100頁)
    。
  (二)甲○○事後將前開面額為20,000,000元、10,000,000元之本
    票分別轉讓訴外人宋賢、任適行，訴外人宋賢、任適行持上
    開本票取得原法院82年度票字第3118號、82年度票字第3119
    號裁定，文華公司曾對訴外人宋賢、任適行提起確認本票債
    權不存在之訴，經原法院82年度北簡字第2129號、87年度簡
    上更字第4號、最高法院92 年度台簡上字第37號判決駁回在
    案，且上開本票2紙迄未獲償 ，有最高法院92年度台簡上字
    第37號判決在卷足憑 (見原審卷(一)第13至14頁)。
  (三)訴外人沈鈺烽因在前開抵押權設定契約書、本票上蓋用文華
    公司大小章之行為，經本院刑事庭以83年度上更(一)字第1035
    號刑事判決，判處有罪確定，前開抵押權設定契約書、本票
    上偽造之文華公司大小章亦經沒收在案，亦有該判決在卷足
    稽(見原審卷(二)第108至120頁)。
  (四)文華公司就前開抵押權設定曾對甲○○提起塗銷抵押權登記
    之訴，經最高法院91年度台上字第1551號判決，以訴外人沈
    鈺烽為文華公司之經理人，對於前開不動產抵押權設定登記
    ，未有文華公司之書面授權，違反民法第554條第2項、第55
    7條規定，判准塗銷登記在案，亦有該判決在卷足證 ( 見原
    審卷(二)第18至21頁)。
四、按當事人就其主張之爭點，經依民事訴訟法第270條之1 第1
    項第3款規定為協議者， 應受其拘束，但經兩造同意變更或
    因不可歸責於當事人之事由或依其他情形協議顯失公平者，
    不在此限，民事訴訟法第270條之1第3項定有明文。 查兩造
    於原審93年8月12日、同年9月16日及94年3月23日 當庭協議
    簡化爭點，並同意訴外人沈鈺烽於81年7 月19日當時為文華
    公司總經理為兩造不爭執之事實，有筆錄可按（原審卷(一)第
    55、62頁及卷(二)第30頁），則依前開規定，兩造應受拘束。
    是文華公司於本院中另爭執訴外人沈鈺烽於81年7 月19日當
    時並非伊總經理，已逾原審當庭協議簡化之爭點，既未經甲
    ○○同意變更爭點，又無不可歸責於文華公司之事由或依其
    他情形認協議顯失公平之情形，自難認文華公司於本院得翻
    異主張訴外人沈鈺烽於81年7 月19日當時並非文華公司總經
    理之爭點，故本院就此爭點自不再予以斟酌及論述，合先敘
    明。
五、甲○○主張沈鈺烽為文華公司之總經理確收受伊交付60,000
    ,000 元，且係代表文華公司為之 ，沈鈺烽向伊所為借款之
    行為，自有法律上之效力，其效力宜接歸屬文華公司，又兩
    造間所定抵押權設定契約所載利息之違約金均屬有效，亦無
    過高之情事，伊事後雖曾將上開60,000,000元中之30,000,0
    00元分別轉讓宋賢（20,000,000元），任適行（10,000,000
    元）惟該2人已分別再將各自受讓之債權再轉讓予伊 ，伊自
    得請求文華公司，返還上開借款本息等情；文華公司則以前
    揭情詞置辯，經查：
  (一)按稱消費借貸，謂當事人一方移轉金錢或其他化替物之所有
    權於他方，而約定他方以種類、品質、數量相同之物返還之
    契約，為民法第474條所明文規定 ；又按當事人主張有利於
    己之事實，就其事實有舉證之責任，為民事訴訟法第277 條
    前段所明文規定。稽之，金錢消費借貸契約之成立，除必須
    有金錢之交付外，尚須有借貸意思表示之合意，始足當之，
    本件甲○○主張文華公司向其借款60,000,000元，惟為文華
    公司所否認，依上開規定，甲○○就其與文華公司有消費借
    貸之合意及曾經交付上開款項予文華公司等利己事實，應負
    舉證之責。查商號之經理人，依修正前民法第535條第1項之
    規定，有為商號管理事務，及為其簽名之權利，而簽名得以
    蓋章代之，故經理人自書商號名稱並自刻商號印章使用者，
    當然對於該商號發生效力。次查沈鈺烽於81年7 月19日時擔
    任文華公司之總經理，文華公司亦於原審陳稱：「我們閱卷
    後就沈鈺烽於81年7 月間為被告（即文華公司）總經理不爭
    執」（原審卷(一)第62頁），自堪認為真實。沈鈺烽當時代表
    文華公司出具借款證（同上卷第7頁）向甲○○借款60.000,
    000元 ，不論該借款證上文華公司印文之真偽，因沈鈺烽既
    係文華公司之總經理，即有為文華公司管理事務及簽名之權
    利，而簽名得以蓋章代之，又為民法第3條第2項所明定，沈
    鈺烽自刻印章使用，當屬有效之行為，應認沈鈺烽代表文華
    公司所為之借款行為，對文華石發生效力。又公司經理人有
    為公司為營業上所必要之一切行為之權限，向他人借貸款項
    及簽發票據如為其營業上所必要者，其即有權為之，並對於
    公司直接發生效力，無待公司同意或特別授權，此乃現代企
    業經營資金調度或財務規劃行為不可或缺之要件，故公司總
    經理為企業調度之需要向外借款，即不能不認為係營業上必
    要行為。是沈鈺烽為文華公司總經理，代表文華公司出具借
    款證向甲○○借款，而總經理為公司為借款行為係現代社會
    中經理人慣常執行之職務行為，為眾所週知之事實，上開借
    款證既已載明借款人為文華公司，由沈鈺烽代表文華公司執
    向沈鈺烽借款，外觀上即足以認定並非沈鈺烽個人之借款，
    而係與文華公司業務有關，堪認沈鈺烽代表文華公司執上開
    借款證向甲○○借款，對文華公司已生效力，兩造間已達成
    借款之合意。至前開有關沈鈺烽偽造文書之刑事判決，係就
    沈鈺烽所為偽造抵押權設定登記之書類行為論斷，於本件係
    借貸契約關係之成立為二事，不足為文華公司有利之證據。
    故甲○○主張沈鈺烽代表文華公司出具借款證向甲○○借款
    60 ,000,000 元，約定利息為年息百分之五，清償期為82年
    1月13日，逾期清償按每萬元每日20元計算違約金 ，自屬可
    取，文華公司辯稱文華公司並未授權沈鈺烽借款，沈鈺烽之
    借款行為屬於營業範圍外之行為，對文華公司不生效力云云
    ，殊不足取。
  (二)另按「債權人除前條限定之利息外，不得以折扣或其他方法
    ，巧取利益。」民法第206條定有明文。 再按「據上訴人稱
    ，借字上所載1,200元之數額，實照八折扣算，祇收到960元
    云云。如果屬實，自係民法第206 條所謂以折扣方法巧取利
    益，關於折扣之240元 ，被上訴人既未實行交付，即不發生
    返還請求權。」（最高法院29年上字第1306號判例要旨參照
    ）。是利息先扣之金錢借貸，其貸與之本金額應以利息預扣
    後實際交付借用人之金額為準，該預扣利息部分，既未實際
    交付借用人，自不成立金錢借貸，於約定依本金之一定比例
    支付違約金者，其據以計算違約金之本金額，亦同。
  (三)又查甲○○曾交付文華飯店總經理沈鈺烽如附表所示金額58
    ,422,230 元之支票，該支票均經提示兌現 ，甲○○曾代文
    華飯店支付佣金予介紹人77,770元，且甲○○曾預扣利息1,
    500,000元，此有借款金額明細表乙份 ，支票影本13紙、匯
    款單5份，沈鈺烽出具之簽收單乙份 （原審卷(一)第71頁至第
    79頁）在卷可考，而文華公司對於上開簽收單上有關沈鈺烽
    簽名之真正，及該支票均已提示兌現，甲○○代表為支付佣
    金部分均不爭執（原審卷(二)第152頁背面、第153頁正面），
    則甲○○已交付58,500,000元予文華公司總經理沈鈺烽部分
    收受乙節，至堪認定。至甲○○曾預扣利息1,500,000元部
    分依前開說明，兩造間就此部分尚無消費借貸關係存在，甲
    ○○亦迄未能舉證證明曾另行交付1,500,000元予沈鈺烽，
    則甲○○主張上開予扣利息部分，亦有消費借貸關係存在，
    自不足採信，從而甲○○請求文華公司返還借款本金在58,5
    00,000元之範圍內，為有理由，應予准許，逾此範圍之請求
    ，尚屬無據，不應准許。
  (四)再按民法第126 條規定：「利息、紅利、租金、贍養費、退
    職金及其他1年或不及1年之定期給付債權，其各期給付請求
    權，因5年間不行使而消滅」 ，查甲○○雖請求文華公司給
    付自81年10月20日起至清償日止之法定遲延利息，惟甲○○
    係於93年4月29日提起本件訴訟，此有甲○○於原審起訴狀
    上原審收狀戳在卷足稽（原審卷第3頁），則甲○○起訴前5
    年內即88年4月30日以前之利息，依上開規定，已逾5年之短
    期時效，其請求權已罹於時效而消滅，文華公司就此部分為
    時效抗辯，應屬有據，則甲○○請求自88年4 月30日起法定
    遲延利息，為有理由，逾此部分之請求，為無理由，不應准
    許。
  (五)又按約定之違約金額過高者，法院得減至相當之數額。民法
    第252條定有明文。又約定之違約金是否過高 ，固應就債務
    人若能如期履行債務時，債權人可得享受之一切利益為衡量
    標準，而非以僅約定一日之違約金額若干為衡量標準（最高
    法院51年台上字第19號判例參照）。然是否相當仍須依一般
    客觀事實、社會經濟狀況及當事人所受損害情形，以為酌定
    標準（最高法院49年度台上字第807號判例參照） 。本件依
    甲○○所提出抵押權設定契約書所載之約定違約金，為每萬
    元每日20元，則借款58,500,000元，每日違約金額為117,00
    0元，違約金約定高達年利率百分之七十三 ，顯然違約金之
    約定過高，甲○○僅泛言其因文華公司未清償借款，無法使
    用該款項，而未能具體提出其因文華公司如期履行可得享受
    利益之證據，以供本院參考，本院斟酌文華公司雖曾提供系
    爭不動產設定抵押擔保，惟上開抵押權業經塗銷，但文華公
    司借款時另交付前開本票予甲○○收執，以供債權之擔保，
    且甲○○已將前開面額為20,000,000元、10,000,000元之本
    票分別轉讓宋賢、任適行，甲○○已受有轉讓前開本票之利
    益，和法定遲延利息為週年百分之五，嗣雖又受讓上開金額
    ，已如前述，仍無礙甲○○享有上開利益，及文華公司迄今
    尚未清償借款之履約程度等情，認違約金以每萬元每日2 元
    為相當。故甲○○請求文華公司給付58,500,000元，及自88
    年4月30日起算之利息，並按每萬元每日2元加付違約金之範
    圍內，始屬有據。
  (六)另按違約金之約定，為賠償給付遲延所生之損害，於債務人
    給付遲延時，債權人始得請求，既非定期給付之債務，其時
    效為15年，而非5年 ，亦無民法第145條第2項規定之適用（
    最高法院72年度台上字第1221號判決意旨參照）。查甲○○
    與沈鈺烽所約定之違約金，其性質屬給付遲延所生之損害賠
    償，而民法第126 條所規定利息等1年或不及1年之定期給付
    債權之短期消滅時效，尚不及於違約金，且違金非屬定期給
    付債權，亦無短期消滅時效規定之適用。本件甲○○請求文
    華公司給付法定遲延利息部分，固有短期消滅時效之適用，
    在93年4月29日提起本件訴訟前5 年即88年4月29日前之利息
    請求權，已逾短期5年消滅時效而消滅 ，惟違約金既無上開
    短期消滅時效之適用，依上開判決意旨，甲○○請求文華公
    司應自81年10月20日起給付違約金即按每萬元每日2元 ，即
    屬有據，逾此部分之請求，為無理由，不應准許。
  (七)另查甲○○曾預扣利息1,500,000元部分 ，因甲○○與沈鈺
    烽間就此部分並無消費借貸關係，理由已見前述，甲○○主
    張其對文華公司有60,000,000元之消費借貸款項中1,500,00
    0元部分，既無消費借貸關係 ，則此部分所衍生之法定遲延
    利息、違約金亦不存在，甲○○請求文華公司給付此部分之
    利息及違約金，洵屬無據，亦不應准許。
  (八)末查甲○○曾將上開金額分別為20,000,000元、10,000,000
    元之本票分別轉讓訴外人宋賢、任適行，宋賢、任適行持上
    開本票取得原法院32年度票字第3118號、82年度票字第3119
    號裁定，文華石曾對宋賢、任適行提起確認本票債權不存在
    之訴，經原法院2年度北簡字第2129號、87年度簡上更字第4
    號、最高法院92年度台簡上字第37號判決駁回在案，因原債
    權屬借款債權，其請求權消滅時效為15年，殊不因該債權轉
    讓係以票據方式為之，而影響其請求權之本質，其請求消滅
    時效亦不因而縮短為3年之短期時效 ，宋賢、任適行既將已
    受讓與之30,000,000元債權再讓與甲○○，其請求權時效，
    仍屬一般借款債權之15年，本件請求權尚未罹於時效而消滅
    ，文華公司抗辯上開已讓與之借款債權已以本票方式讓與，
    該本票債權雖再讓與甲○○，其本票請求權時效已逾3 年而
    消滅云云，自非可採。
六、綜上所述，甲○○依民法第531條第1 項、第478條之規定，
    請求文華公司給付58,500,000元及自88年4 月30日起至清償
    日止按年息5%計算之利息，並自81年10月20日起至清償日止
    ，按每萬元每日2元計算之違約金，為有理由 ，應予准許，
    逾此部分之請求，為無理由，應予駁回。原審就上開應准許
    部分，僅判命文華公司應給付甲○○58,500,000元及自88年
    4 月30日起至清償日止，按年息5%計算之利息，並按每萬元
    每日2元計算之違約金，即有未洽，甲○○上訴意旨 ，指摘
    原判決此部分不當，為有理由，爰由本院就此部分，予以廢
    棄，改判如主文第二項所示，並依兩造聲請，酌定相當擔保
    金額為准、免假執行之宣告。另文華公司就原審判命如數給
    付上開本息、違約金部分，上訴意旨指摘原判決此部分不當
    ，求序廢棄改判，暨上開不應准許部分，原審為甲○○敗訴
    之判決，並駁回其假執行之聲請，核無不合，文華公司、甲
    ○○上訴意旨指摘原判決此部分不當，求予廢棄改判，皆為
    無理由，自應駁回兩造此部分之上訴。
七、本件事證已臻明確，兩造其餘攻擊防禦方法及其他未經援用
    之證據，經斟酌尚無礙於本院前述之認定，無一一論究之必
    要。
八、據上論結，本件甲○○上訴一部有理由，一部無理由；文華
    公司上訴為無理由，判決如主文。
中　　華　　民　　國　　96　　年　　1 　　月　　23　　日
                  民事第十五庭
                      審判長法　官  黃騰耀
                            法  官  李媛媛
　　　　　　　　　　　　　　法　官  許文章
正本係照原本作成。
如不服本判決，應於收受送達後20日內向本院提出上訴書狀，其
未表明上訴理由者，應於提出上訴後20日內向本院補提理由書狀
（均須按他造當事人之人數附繕本）上訴時應提出委任律師或具
有律師資格之人之委任狀；委任有律師資格者，另應附具律師資
格證書及釋明委任人與受任人有民事訴訟法第466條之1第1項但
書或第2項（詳附註）所定關係之釋明文書影本。
中　　華　　民　　國　　96　　年　　1 　　月　　26　　日
　　　　　　　　　　　　　　書記官  陳明俐
附註：
民事訴訟法第466條之1（第1項、第2項）：
對於第二審判決上訴，上訴人應委任律師為訴訟代理人。但上訴
人或其他法定代理人具有律師資格者，不在此限。
上訴人之配偶、三親等內之血親、二親等內之姻親，或上訴人為
法人、中央或地方機關時，其所屬專任人員具有律師資格並經法
院認為適當者，亦得為第三審訴訟代理人。
